【裁判字號】    95,抗,307
【裁判日期】    951130
【裁判案由】    聲明異議
【裁判全文】
臺灣高等法院臺南分院民事裁定           95年度抗字第307號
    抗  告  人  乙○○○
    代  理  人  丙 ○ ○
    相  對  人  甲 ○ ○
上列抗告人因與相對人間給付借款強制執行事件聲明異議，對於
中華民國95年8月11日臺灣臺南地方法院所為94年度執字第12940
號裁定提起抗告，本院裁定如下：
    主  文
抗告駁回。
抗告訴訟費用由抗告人負擔。
    理  由
一、本件抗告及聲請意旨略以：原裁定附表建物部分編號1所示
    原保存登記建物已經拆除滅失，有抗告人提出之白河地政事
    務所於91年5月14日910000259號函及興建該寺廟之宏斌建設
    股份有限公司負責人陳定陽出具之證明書為證，系爭建物應
    屬另一建物，現今附表建物部分編號1、2所示建物，確實作
    為普陀山妙德禪寺使用，且為信徒募捐興建，此由寺廟登記
    證登記事項為1.經費-來自募捐，2.管理人-由信徒大會選舉
    產生，3.住持-由信徒大會推選僧迦任之，即可知凡屬於寺
    廟建物之物體或其財產均屬於信徒所擁有，難謂上開建物為
    債務人個人財產。是，原執行法院將之與債務人之土地合併
    拍賣，顯有未合，抗告人爰依法聲明異議，原裁定卻駁回抗
    告人之異議，實有不當，爰依法提起抗告，請求廢棄原裁定
    等語。
二、按強制執行法第17條所謂於強制執行開始後，始發見債權人
    查報之財產確非債務人所有者，應由執行法院撤銷其執行處
    分，係指查報之財產確非債務人所有者而言。若該財產是否
    債務人所有尚待審認方能確定，執行法院既無逕行審判之權
    限，尤非聲明同法第12條所定之異議所能救濟，自應依同法
    第16條（現為15條）之規定，指示主張有排除強制執行權利
    之第三人，提起執行異議之訴，以資解決。最高法院著有49
    年度台抗字第72號判例足資參照。
三、查抗告人雖主張原裁定附表建物部分編號1所示建物已經拆
    除滅失，而附表建物部分編號1、2所示建物，均係由信徒募
    捐興建，為信徒所擁有，非債務人個人財產云云，並提出收
    據、台南縣政府寺廟登記證、台南縣白河地政事務所91年5
    月14日所測字第0910000259號函、現金支出傳票、報價單及
    證明書為憑；惟查：
(一)、雖台南縣白河地政事務所91年5月14日所測字第0910000259
    號函載有：「…該32號建物與實地未登記建物結構、面積、
    形狀上均不一致，顯然該棟建物已拆除，重建為未登記建物
    寺廟；應依土地登記規定辦理滅失登記等語」。然原審依職
    權向台南縣白河地政事務所函查如附表建物部分編號1所示
    建物是否應逕為辦理滅失登記，業經該所函覆上開建物並未
    拆除滅失，有該所95年6月26日所測字第0950003292號函附
    卷可稽（見原審卷第448頁）。從而，抗告人主張原裁定附
    表建物部分編號1所示建物已經拆除滅失云云置辯，尚難遽
    採。
(二)、又本人以自己名義出資興建之建築物，當然因此原始取得該
    建築物之所有權，並不因其資金來源係屬借貸、募捐或其他
    法律關係而異其所有權之歸屬。是縱依台灣省台南縣寺廟登
    記表之記載：普陀山妙德禪寺係屬募建，有台南縣政府95年
    1月5日府民宗字第0940285963號函附寺廟普陀山妙德禪寺寺
    廟登記表在卷足佐，而認抗告人主張附表建物部分編號1、2
    所示建物係由信徒募捐興建乙節屬實，惟觀上述寺廟登記表
    亦記載：普陀山妙德禪寺之不動產（本廟－含基地及建物）
    所有權人為債務人即抗告人乙○○○，有前揭函附寺廟普陀
    山妙德禪寺寺廟登記表可按，故若抗告人乙○○○取得募款
    所得資金後，以自己名義出資興建建築物，自已原始取得該
    建築物之所有權，當不因其資金來源係屬募款取得，而得遽
    謂附表建物部分編號1、2所示建物確非抗告人所有。
(三)、況且，第三人楊陳美等人於原執行法院對附表建物部分編
    號1、2 所示建物既係基於所有權而有所主張，則該財產是
    否確屬第三人所有，有尚待審認方能確定，執行法院既無逕
    行審判之權限，尤非聲明同法第12條所定之異議所能救濟，
    是原法院據以駁回抗告人異議之聲明，並無違誤，抗告人仍
    執前詞指摘原裁定不當，並求予廢棄，為無理由，應駁回其
    抗告。
四、據上論結，本件抗告為無理由，爰依強制執行法第30條之1
    、民事訴訟法第495條之1第1項、第449條第1項、第95條、
    第78條，裁定如主文。
中    華    民    國    95    年    11    月    30    日
                  民事第二庭    審判長法  官  丁振昌
                                      法  官  吳上康
                                      法  官  李素靖
上為正本係照原本作成。
如不服本裁定，僅得於收受本裁定正本送達後10日內以適用法規
顯有錯誤為理由，向本院提出抗告狀（須附繕本），依法應繳納
抗告費新台幣1千元，並委任律師為訴訟代理人，經本院許可後
始可再抗告於最高法院。
中    華    民    國    95    年    11    月    30    日
                                      書記官  林鈴香
【附記】
民事訴訟法第495條之1第2項準用同法第466條之1第1、2項規定
：
(1)對於第二審判決上訴，上訴人應委任律師為訴訟代理人。但上
  訴人或其法定代理人具有律師資格者，不在此限。
(2)上訴人之配偶、三親等內之血親、二親等內之姻親，或上訴人
  為法人、中央或地方機關時，其所屬專任人員具有律師資格並
  經法院認為適當者，亦得為第三審訴訟代理人。
                                                 J


司法院資訊處製作；財團法人民間司法改革基金會備份。
